臺灣板橋地方法院刑事判決　　　　　　　　　　　　九十三年度簡上字第四一七號
　　上　訴　人　臺灣板橋地方法院檢察署檢察官
　　被　　　告　甲○○
右上訴人因被告違反毒品危害防制條例案件，不服本院九十三年度簡字第二三六０號
中華民國九十三年六月二十五日第一審判決（起訴案號：臺灣板橋地方法院檢察署九
十三年度核退毒偵字第四０一號），提起上訴，並移送併辦（九十三年度毒偵字第二
二二九、三三八七號），本院管轄之合議庭改依通常程序審理，並自為第一審判決如
左：
    主　文
原判決撤銷。
甲○○連續施用第二級毒品，累犯，處有期徒刑玖月。
    事  實
一、甲○○前於民國八十二年間因違反麻醉藥品管理條例案件，經本院於八十三年三
    月三十日以八十三年度訴字第六三七號判處有期徒刑五年二月，並於八十三年五
    月二十日確定，於民國八十五年十二月二十七日假釋出獄付保護管束，八十九年
    二月六日保護管束期滿，未據撤銷，以已執行論；其又因施用毒品案件，經本院
    於九十年一月十三日以九十年度毒聲字第二二三號裁定送觀察、勒戒後，認無繼
    續施用毒品之傾向，於九十二年二月五日釋放出監，而由臺灣板橋地方法院檢察
    署檢察官於九十年二月六日以九十年度毒偵字第四三一號為不起訴處分在案。詎
    仍無法戒除毒癮，復於觀察、勒戒釋放後五年內，明知安非他命業經公告列為毒
    品危害防制條例第二條之第二級毒品，不得非法持有、施用，竟基於施用第二級
    毒品安非他命之概括犯意，自九十三年二月十日晚間八時三十分許為警採尿前回
    溯九十六小時內某時起至九十三年七月二十一日下午五時許為警採尿前回溯九十
    六小時內某時止，在不詳地點，以不詳方式，連續多次施用安非他命，嗣分別於
    (一)九十三年二月十日下午三時三十分許，在臺北縣樹林市○○街八十五巷七號四
    樓為警查獲，並扣得與其施用毒品無涉之安非他命吸食器一組、吸管一支、玻璃
    球一個、第二級毒品安非他命一包（重量零點四公克）、注射針筒二支；(二)於同
    年五月八日十六時許，亦在止址為警查獲，並扣得與其施用安非他命無涉之海洛
    英五小袋（重量合計二點五公克）、注射針筒五支、吸食器二個、玻璃球二個；
    (三)又於同年七月二十一日下午三時許，亦在上址為警查獲，並扣得與其施用安非
    他命無涉之吸食器乙組、安非他命殘渣袋乙個，並均經採集尿液送驗後，始查悉
    上情，
二、案經臺北縣政府警察局新莊分局報請臺灣板橋地方法院檢察署檢察官偵查起訴及
    移送併辦。
    理  由
一、本院得心證之理由：
(一)、訊據被告甲○○雖矢口否認有何施用第二級毒品安非他命犯行，然查被告於九十
    三年二月十日、五月八日、七月二十一日為警所採尿液送臺灣檢驗科技股份有限
    公司檢驗結果，發現確有甲基安非他命類之陽性反應，此有臺北縣政府警察局新
    莊分局偵辦毒品危害防制條例案被移送人姓名代碼對照表三紙、臺灣檢驗科技股
    份有限公司於九十三年二月二十三日、九十三年五月二十八日、九十三年八月四
    日出具之濫用藥物尿液檢驗報告三紙附卷可稽。按安非他命經口服投與後約百分
    之七十於二十四小時內自尿中排出，約百分之九十於九十六小時內自尿中排出，
    由於安非他命成分之檢出，與其投與方式、投與量、個人體質、採尿時間與檢測
    儀器之經密度等諸多因素有關，因此僅憑尿液中呈安非他命陽性反應，並無法確
    實推算吸食時間距採集時間之長短，惟依上述資料推斷，最長可能不會超過四日
    ，業經行政院衛生署藥物食品檢驗局八十一年二月八日（八一）藥檢一字第００
    一一五六號函示明確。被告為警查獲後所採尿液經送驗結果，既有安非他命陽性
    反應，顯見其於上開經採尿前九十六小時內之某時，確有施用安非他命之犯行無
    訛。
(二)、次查，該檢驗中心係先以酵素免疫分析法（ＥＩＡ）篩驗，其尿液中海洛因代謝
    物嗎啡、安非他命濃度超出檢測範圍，再以氣相層析質普儀分析法（ＧＣ／ＭＳ
    ）確認；其檢驗方法係以「氣相層析儀」先將物質氣化後，再經分析管分離，由
    於各種物質之沸點及對管柱之吸附力不同，在經過檢測器（Detector）測定後，
    表現出不同之滯留時間（Retension time），以滯留時間來判斷係何種物質；再
    利用「質普儀」為檢測器，將物質撞擊成碎片，記錄其質譜圖。因每個化合物之
    鍵結能力不同，故不同之物質會有其特定之質譜圖，因此在物質之判斷上有如指
    紋之鑑定，在理論上，扣除人為因素，其精確度已接近百分之百，此為本院歷來
    審理毒品案件為職務上所知悉。被告為警查獲時之尿液檢體，既經台灣檢驗科技
    股份有限公司以氣相層析質譜儀法此等精密之實驗方式進行確認檢驗，確呈安非
    他命陽性反應，揆諸前揭說明，已可完全排除被告服用藥物所可能造成之毒品偽
    陽性反應，是被告辯稱：伊每天均服用感冒藥水云云，要屬卸責之詞，並非可採
    。
(三)、被告雖辯稱：因伊住處有人在施用安非他命，伊係因吸入二手煙所致云云，惟吸
    入甲基安非他命或煙毒之二手煙，在文獻上雖尚無能否由尿液中檢驗出安非他命
    或煙毒反應之研究報告。然「就理論上而言，吸食安非他命或海洛因時，因可造
    成空氣中懸浮之安非他命或海洛因，而由呼吸道吸入體內，所以有可能造成類似
    自行吸食時之效果，此時空氣中之藥物濃度，將是導致二手吸食者是否呈現尿液
    檢測陽性反應之重要因素。如吸食時之密閉空間愈小，旁人吸食量愈多，相處時
    間越久，與吸食者距離愈近，則受影響之可能性愈大。曾有學者對大麻煙之二手
    吸食問題作模擬測驗，在一2.1×2.4×2.5公尺（容積12225.8公升）之密閉空間
    內，二手吸食十六支含2.8 %大麻成分之香煙，每日一小時，連續六日。在所收
    集尿液中有35.5+ 3.8 %可測出大麻成分，有時甚至可測得超過100mg/ml之大麻
    濃度（100mg/ml為一般篩檢之臨界值）。由此顯示，二手吸食大麻煙確實可能在
    尿液大麻篩檢時造成陽性反應。此外古柯鹼亦有類似報告可供參考。所以海洛因
    及安非他命亦應可能產生類似情況」，有台北榮民總醫院八十三年四月七日北
    總內字第三０五九號函載內容可參，足徵必須刻意長時間持續地於密閉空間內與
    施用安非他命者同處，始有可能發生未自行施用安非他命卻因吸入空氣中懸浮之
    安非他命而使尿液中呈陽性反應之所謂「二手煙」問題。（法務部調查局甲基安
    非命或煙毒案件經驗研判，若非長時間與吸毒者直接相向且存心大量吸入吸毒者
    所呼出之煙氣，以二手煙中可能存在之低劑量甲基安非他命或煙毒，應不致在尿
    液中檢驗出煙毒或甲基安非命反應，此有法務部調查局第六處八十三年三月三十
    一日發技一字第一九六０號函可稽）。又參酌被告於本院審理時供稱：「（審判
    長問：你的住處隔間為何？）有三間房間，客廳，廚房，還有廁所一間，我住前
    面第一間房間，到我家吸食毒品的人大部分都在客廳用，他們用打火機在玻璃球
    吸食器下方加熱，燃燒吸食器內的安非他命而吸食其煙霧來吸食，最多有到六、
    七個人吸食，我家有落地窗、陽台，我的房間有窗戶，我的房間有二坪，我的房
    子有二十多坪。我家很少放冷氣，即便天氣熱，我也很少開冷氣，也沒有開窗戶
    ，但是有開電風扇，因為怕開窗戶被人看到。（審判長問：他們吃安非他命的時
    候你有無靠近？）我沒有靠過去，只是偶而去上廁所，或是去吃飯。」等語（參
    見本院九十三年十一月十日審理筆錄），查從被告自承其友人在施用安非他命時
    ，伊並未靠過去，且其友人既係在客廳施用，而被告多數時間人均在房間內，只
    有偶而上廁所或吃飯才經過客廳，而其家中有二十多坪大等情觀之，被告並非在
    密閉空間內，且與吸食者距離亦非近，當無長期並刻意吸入滲有安非他命之二手
    煙情事；況安非他命之販售價格，因警方查緝甚嚴，其價格非低，衡情吸用者多
    僅將少量安非他命燃燒後以吸食器供己吸用，其所用之量甚微，供己吸用或恐不
    足，當不致擴散至他處，縱有擴散至他處，經空氣傳播稀釋後，倘非他人基於施
    用之故意，刻意接近施用者，並大量吸入該氣體，其濃度亦不足使他人吸入並經
    人體代謝後，尚能從尿液中排出，致使尿液呈安非他命代謝後之安非他命陽性反
    應，是足認被告確有非法吸用第二級毒品安非他命，其上開尿液檢驗出安非他命
    之代謝物陽性反應，當非因吸入俗稱「二手煙」所致，應係被告自身施用所致。
    被告上開吸入「二手煙」之抗辯，顯與事實不符，不足採取。
(四)、再者，被告前曾因施用毒品案件，經送觀察、勒戒後，因認無繼續施用毒品之傾
    向，而由臺灣板橋地方法院檢察署檢察官於九十年二月六日以九十年度毒偵字第
    四三一號為不起訴處分在案等情，另有上開不起訴處分書、臺灣高等法院被告全
    國前案紀錄表一份在卷可稽，其於觀察、勒戒釋放後，五年內再犯本件施用第二
    級毒品之罪，與毒品危害防制條例第二十三條第二項之規定相符，殆無疑問。從
    而，本案事證巳臻明確，被告犯行洵堪認定，自應依法論科。
二、按連續數行為而犯同一之罪名者，以一罪論，為刑法第五十六條所明定。是連續
    犯之數行為，在法律上既綜合論以一罪，而為一個評價，則於法律有修正變更之
    際，茍一部犯行發生在法律修正變動前之舊法時期，一部係在新法施行後所犯，
    因連續犯屬裁判上之一罪，在法律上既綜合各犯罪行為而為一個評價，故應依最
    後行為所應適用之新法處斷，而無刑法第二條第一項但書規定之新舊法比較適用
    問題（最高法院九十二年度台上字第二四三九號判決意旨參照）。查毒品危害防
    制條例業於九十二年七月九日修正公布，並於公布後六個月即九十三年一月九日
    施行，被告本案施用毒品犯行之最後一次施用行為為九十三年三月二十七日既在
    新法生效施行後，揆諸前開說明，本案應適用修正後（即裁判時）之毒品危害防
    制條例論罪處刑，並無刑法第二條第一項但書規定之新舊法比較適用之問題。核
    被告甲○○所為，係犯修正後毒品危害防制條例第十條第二項之施用第二級毒品
    罪。被告施用前後持有第二級毒品安非他命之低度行為，為其施用之高度行為所
    吸收，不另論罪。又被告先後多次施用安非他命之犯行，時間緊接，方法相同，
    觸犯構成要件相同之罪名，顯係基於概括之犯意為之，為連續犯，應依刑法第五
    十六條之規定以一罪論並加重其刑；末查被告前曾因麻醉藥品管理條例案件，經
    本院以八十三年度訴字第六三七號判處有期徒刑五年二月確定，於八十五年十二
    月二十七日假釋出獄付保護管束，八十九年二月六日保護管束期滿，以已執行論
    ，有臺灣高等法院被告全國前案紀錄表一份在卷供參，其受有期徒刑之執行完畢
    ，五年內再犯本件有期徒刑以上之罪，為累犯，應依法遞加重其刑。原聲請簡易
    判決處刑意旨雖僅就被告九十三年二月十日為警採尿前回溯九十六小時內某時施
    用安非他命之犯行提起公訴，惟事實欄所述之(二)(三)犯行，經臺灣板橋地方法院檢
    察署檢察官提起上訴暨請求併辦，核與原聲請簡易判決處刑之事實亦有裁判上一
    罪之連續犯關係，為起訴效力所及，本院自得一併予以審究。原審予以論罪科刑
    ，固非無見，惟就臺灣板橋地方法院檢察署九十三年度毒偵字第二二二九、三三
    八七號移送併案審理之施用第二級毒品安非他命犯行（即事實欄(二)(三)），未及審
    究，尚有未合，檢察官上訴意旨執此指摘原判決不當，核有理由，應由本院予以
    撤銷改判。爰審酌被告有施用毒品之紀錄，有臺灣高等法院被告全國前案紀錄表
    乙份可憑，仍未能戒斷其施用毒品之惡習，再犯本件犯行，顯未衷心悛悔，漠視
    法令之禁制，恣意濫用藥品，甚為可訾，兼衡其施用安非他命所生危害實以自戕
    健康為主，於他人尚無明顯重大危害及其犯後猶飾詞狡辯，顯見並無悔意等一切
    情狀，量處如主文所示之刑，以資懲儆。
三、至於扣案之第二級毒品海洛因一小包（重量零點四公克）、安非他命吸食器一組
    、吸管一支、玻璃球一個，係被告於九十三年二月十日下午三時三十分許，在臺
    北縣樹林市○○街八十五巷七號四樓與徐秀娟、陳世寬、許樹來、周金海、許松
    等人一同為警查獲時所扣得，被告於警詢、偵查中均堅稱：前揭扣案物均非其所
    有，係一名叫「王寶山」之人所有等情，而同時在場之徐秀娟等人，於警詢、偵
    查中亦皆未指陳上開扣案物為被告所有或所施用之毒品，此外復查無積極證據足
    認上開扣案物品，與被告前揭施用毒品犯行有何關聯性，難認與本案犯罪事實有
    關，爰無從依檢察官之聲請併予宣告沒收銷燬或沒收；又扣得海洛英五小袋（共
    計重量二點五公克）、注射針筒五支、吸食器二個、玻璃球二個，係被告於九十
    三年五月八日下午四時許，亦在上址與蔡順益、劉建成、徐秀娟等人一同為警查
    獲時所扣得，被告於警詢、偵查中均堅稱：前揭扣案物均非其所有等語，而同時
    在場之徐秀娟及劉建成，於偵查中指陳上開扣案物為渠等所有（見九十三年度毒
    偵字第二二二九號偵查卷第十五頁正面），此外復查無積極證據足認上開扣案物
    品，與被告前揭施用毒品犯行有何關聯性，難認與本案犯罪事實有關，亦不予宣
    告沒收銷燬或沒收；另扣得吸食器乙組、安非他命殘渣袋乙個，係被告於九十三
    年七月二十一日十五時許，亦在上址與陳世寬、霍智權、蔡君宜等人一同為警查
    獲時所扣得，被告於警詢、偵查中、及本院訊問時均堅稱：前揭扣案物均非其所
    有，係霍智權所有等語，而同時在場之陳世寬亦稱係霍智權所有（參見九十三年
    度毒偵字第三三八七號偵查卷第五十二頁、五十三頁），此外復無積極證據足認
    上開扣案物品，與被告前揭施用毒品犯行有何關聯性，難認與本案犯罪事實有關
    ，爰亦不予宣告沒收銷燬或沒收，附此敘明。
據上論斷，應依刑事訴訟法第四百五十五條之一第三項、第四百五十二條、第三百六
十九條第一項、第三百六十四條、第二百九十九條第一項前段，毒品危害防制條例第
十條第二項、第二十三條第二項，刑法第十一條前段、第五十六條、第四十七條，罰
金罰鍰提高標準條例第二條，判決如主文。
本案經檢察官孫治平到庭執行職務。
中      華      民      國      九十三      年    十一    月  二十四    日
                              臺灣板橋地方法院刑事第十五庭
                                      審判長法  官  高玉舜
                                            法  官  陳靜茹
                                            法  官  吳幸娥
右正本證明與原本無異
如不服本判決，應於送達十日內向本院提出上訴狀
                                            書記官  洪惠玲
中      華      民      國      九十三      年    十一    月  二十四    日
附錄本案論罪科刑法條全文：
毒品危害防制條例第十條
施用第一級毒品者，處六月以上五年以下有期徒刑。
施用第二級毒品者，處三年以下有期徒刑。
